臺灣臺中地方法院刑事判決　　　　　　 100年度訴字第2054號
公　訴　人　臺灣臺中地方法院檢察署檢察官
被　　　告　易子儀
上列被告因違反毒品危害防制條例案件，經檢察官提起公訴（10
0 年度毒偵字第1359號、100 年度偵字第10440 號），被告於本
院準備程序中就被訴事實為有罪之陳述，經本院合議庭裁定由受
命法官獨任依簡式審判程序審理，判決如下：
    主    文
易子儀施用第一級毒品，累犯，處有期徒刑捌月；又施用第二級
毒品，累犯，處有期徒刑伍月；又持有第一級毒品，累犯，處有
期徒刑月，扣案之第一級毒品海洛因壹包（驗餘淨重壹點柒
公克，空包裝重零點貳捌公克）沒收銷燬之。應執行有期徒刑壹
年貳月，扣案之第一級毒品海洛因壹包（驗餘淨重壹點柒公克
，空包裝重零點貳捌公克）沒收銷燬之。
    犯罪事實
一、易子儀前因施用毒品案件，經本院裁定送觀察、勒戒後，認
    無繼續施用毒品之傾向，於民國89年5 月19日執行完畢釋放
    ，並由臺灣臺中地方法院檢察署檢察官以89年度毒偵字第32
    24號不起訴處分確定。復因施用毒品案件，經本院裁定送觀
    察、勒戒後，因認有繼續施用毒品之傾向，經本院裁定令入
    戒治處所施以強制戒治，於90年12月14日強制戒治執行完畢
    釋放；而所犯施用毒品犯行部分，則由臺灣臺中地方法院檢
    察署檢察官提起公訴後，由本院以89年度訴字第2156號判處
    有期徒刑8 月、5 月，應執行有期徒刑10月確定。再因施用
    毒品案件，先後經本院以93年度訴字第2196號及94年度訴字
    第799 號判決，各判處應執行有期徒刑11月、1 年確定。另
    因施用毒品案件，經本院以97年度訴字第3354號判處有期徒
    刑7 月確定，並於98年2 月14日縮刑期滿執行完畢。詎猶未
    戒絕毒癮，分別為下列行為：
  (一)基於施用第一級毒品海洛因之犯意，於100 年4 月11日下午
    2 時許，在位於臺中市○○市○○路258 巷6 號之自家工廠
    廁所內，以將第一級毒品海洛因置入針筒加水稀釋注射靜脈
    之方式，施用第一級毒品海洛因1 次。
  (二)復基於施用第二級毒品甲基安非他命之犯意，於100 年4 月
    11日下午3 時許，在位於臺中市○○市○○路258 巷6 號之
    自家工廠廁所內，以將第二級毒品甲基安非他命置於玻璃球
    內燒烤後吸食煙霧之方式，施用第二級毒品甲基安非他命1
    次。
  (三)另又基於持有第一級毒品之犯意，於100 年4 月12日下午2
    時45分許，在臺中市○里區○○路與甲后路口附近，進入王
    富玲（所涉販賣第一級毒品罪嫌部分，業經臺灣臺中地方法
    院檢察署檢察官以100 年度偵字第8798號提起公訴）所駕駛
    之車牌號碼7183-F9 號自小客車內，向王富玲以新臺幣（下
    同）1 萬元之代價，購得第一級毒品海洛因1 包，欲供己施
    用，而非法持有之。嗣於同日下午2 時50分許，易子儀與王
    富玲完成毒品交易，易子儀甫自上開自小客車下車，旋即遭
    警上前盤查，並徵得其同意執行搜索後，扣得其所有第一級
    毒品海洛因1 包（驗餘淨重1.73公克，空包裝重0.28公克）
    ，且徵得其同意採集尿液送驗，檢驗結果呈嗎啡及甲基安非
    他命陽性反應，而查悉上情。
二、案經臺中市政府警察局及海岸巡防署海岸巡防總局中部地區
    巡防局移送臺灣臺中地方法院檢察署檢察官偵查起訴。
    理    由
一、按除被告所犯為死刑、無期徒刑、最輕本刑為3 年以上有期
    徒刑之罪或高等法院管轄第一審案件者外，於法院行準備程
    序進行中，被告先就被訴事實為有罪之陳述時，審判長得告
    知被告簡式審判程序之旨，並聽取當事人、代理人、辯護人
    及輔佐人之意見後，裁定進行簡式審判程序；且受命法官行
    準備程序，與法院或審判長有同一之權限；又簡式審判程序
    之證據調查，不受刑事訴訟法第159 條第1 項、第161 條之
    2 、第161 條之3 、第163 條之1 及第164 條至第170 條規
    定之限制，刑事訴訟法第273 條之1 第1 項、第279 條第2
    項前段、第273 條之2 分別定有明文。被告易子儀係犯死刑
    、無期徒刑、最輕本刑為3 年以上有期徒刑以外之罪，其於
    準備程序中就被訴事實為有罪之陳述，經受命法官告知簡式
    審判程序之旨，並聽取公訴人、被告之意見後，本院合議庭
    認為適宜由受命法官獨任進行簡式審判程序，依刑事訴訟法
    第273 條之1 第1 項規定，裁定由受命法官獨任進行審判程
    序，合先敘明。
二、訊據據被告易子儀對於上揭事實於本院審理時供承不諱，且
    被告於100 年4 月12日下午2 時50分許為警查獲後所採集之
    尿液，經送檢驗之結果，確呈嗎啡及甲基安非他命陽性反應
    ，此有銓昕科技股份有限公司濫用藥物尿液檢驗報告、臺中
    市政府警察局刑事警察大隊委託驗尿代號與真實姓名對照表
    及臺中市政府警察局刑事警察大隊採集尿液鑑定同意書1 紙
    附卷可稽，此外，復有扣案之第一級毒品海洛因1 包在卷可
    證。又扣案之第一級毒品海洛因1 包（驗餘淨重1.73公克，
    空包裝重0.28公克），經送往法務部調查局鑑定結果，送驗
    碎塊狀檢品1 包含第一級毒品海洛因成分，亦有法務部調查
    局100 年5 月13日調科壹字第10023011060 號鑑定通知書1
    紙附卷可稽，是被告之任意性自白核與事實相符，應堪採信
    。本案事證明確，被告上揭犯行，洵堪認定。
三、按施用第一級毒品為犯罪行為，毒品危害防制條例第10條定
    有處罰明文。故施用第一級毒品者，依前揭規定本應科以刑
    罰。惟基於刑事政策，對合於一定條件之施用者，則依同條
    例第20條、第23條之規定，施以觀察、勒戒及強制戒治之保
    安處分。現行毒品危害防制條例於92年7 月9 日修正公布，
    自93年1 月9 日施行，其中第20條、第23條將施用毒品之刑
    事處遇程式，區分為「初犯」及「5 年內再犯」、「5 年後
    再犯」。依其立法理由之說明：「初犯」，經觀察、勒戒或
    強制戒治後，應為不起訴處分或不付審理之裁定；經觀察、
    勒戒或強制戒治執行完畢釋放後，「5 年內再犯」者，因其
    再犯率甚高，原實施之觀察、勒戒及強制戒治既已無法收其
    實效，爰依法追訴或裁定交付審理。至於經觀察、勒戒或強
    制戒治執行完畢釋放後，「5 年後再犯」者，前所實施之觀
    察、勒戒或強制戒治已足以遮斷其施用毒品之毒癮，為期自
    新及協助其斷除毒癮，仍適用「初犯」規定，先經觀察、勒
    戒或強制戒治之程式。從而依修正後之規定，僅限於「初犯
    」及「5 年後再犯」二種情形，始應先經觀察、勒戒或強制
    戒治程式。倘被告於5 年內已再犯，經依法追訴處罰，縱其
    第3 次（或第3 次以上）再度施用毒品之時間，在初犯經觀
    察、勒戒或強制戒治執行完畢釋放5 年以後，已不合於「5
    年後再犯」之規定，且因已於「5 年內再犯」，顯見其再犯
    率甚高，原實施觀察、勒戒或強制戒治，已無法收其實效，
    即應依該條例第10條處罰（最高法院95年度第7 次刑事庭會
    議決議參照）。查被告前因施用毒品案件，經本院裁定送觀
    察、勒戒後，認無繼續施用毒品之傾向，於89年5 月19日執
    行完畢釋放，並由臺灣臺中地方法院檢察署檢察官以89年度
    毒偵字第32 24 號不起訴處分確定。復因施用毒品案件，經
    本院裁定送觀察、勒戒後，因認有繼續施用毒品之傾向，經
    本院裁定令入戒治處所施以強制戒治，於90年12月14日強制
    戒治執行完畢釋放；而所犯施用毒品犯行部分，則由臺灣臺
    中地方法院檢察署檢察官提起公訴後，由本院以89年度訴字
    第2156號判處有期徒刑8 月、5 月，應執行有期徒刑10月確
    定。另因施用毒品案件，先後經本院以93年度訴字第2196號
    及94年度訴字第799 號判決，各判處應執行有期徒刑11月、
    1 年確定。再因施用毒品案件，經本院以97年度訴字第3354
    號判處有期徒刑7 月確定，於98年2 月14日縮刑期滿執行完
    畢等情，有臺灣臺中地方法院檢察署刑案資料查註紀錄表、
    全國施用毒品案件紀錄表及臺灣高等法院被告前案紀錄表在
    卷可參。是被告既於強制戒治執行完畢釋放後5 年內，再犯
    上開施用毒品罪，則其犯本案施用毒品犯行之時間，雖距前
    述強制戒治戒執行完畢釋放後已逾5 年，揆諸首開說明，仍
    應依法論科。
四、核被告易子儀所為，係犯毒品危害防制條例第10條第1 項之
    施用第一級毒品罪、同條例第10條第2 項之施用第二級毒品
    罪，及同條例第11條第1 項之持有第一級毒品罪。又被告就
    其施用海洛因及甲基安非他命毒品犯行部分，其持有毒品之
    行為，意在供己施用，故其施用前持有之低度行為，應為施
    用之高度行為所吸收，均不另論罪。被告所犯施用第一級毒
    品、施用第二級毒品及持有第一級毒品3 罪間，犯意各別，
    罪名不同，應分論併罰。另被告前因施用毒品案件，經本院
    以97年度訴字第3354號判處有期徒刑7 月確定，於98年2 月
    14日縮刑期滿執行完畢，此有臺灣高等法院被告前案紀錄表
    1 份在卷可佐，其前受有期徒刑之執行完畢後，5 年內再故
    意犯本件有期徒刑以上之3 罪，均為累犯，各應依刑法第47
    條之規定，加重其刑。爰審酌被告於經觀察、勒戒、強制戒
    治及刑之執行完畢後，仍未能戒絕其毒癮而再次施用第一、
    二級毒品，及另擬供己施用而持有第一級毒品，足證前開保
    安處分措施已難矯治其惡性，惟念其於犯罪後坦承犯行及所
    犯為自戕行為等一切情狀，分別量處如主文所示之刑，並定
    其應執行刑，以示懲儆。至扣案之海洛因1 包（驗餘淨重1.
    73公克，空包裝重0.28公克），經送鑑驗結果，確含第一級
    毒品海洛因成分，業已認明如前，應依毒品危害防制條例第
    18條第1 項前段之規定，沒收銷燬之；又鑑定單位一般係以
    傾倒之方式，將包裝袋內之毒品倒出而與包裝袋分離而稱重
    ，必要時，輔以刮杓刮取袋內毒品，然無論依何種方式分離
    ，包裝袋內均有極微量之毒品殘留，業經法務部調查局以93
    年3 月19日調科壹字第0930011306 0號函釋在案，並為本院
    職務上已知之事實，足認本件用以包覆扣案海洛因包裝袋，
    其內含有極微量之毒品殘留而無法析離，應整體視為扣案之
    第一級毒品海洛因，不問屬於犯人與否，俱依前開規定併予
    沒收銷燬之；至於鑑驗耗用之毒品既已滅失，自無庸宣告沒
    收銷燬，附此敘明。
據上論斷，應依刑事訴訟法第273 條之1 第1 項、第299 條第1
項前段，毒品危害防制條例第10條第1 項、第2 項、第11條第1
項、第18條第1 項前段，刑法第11條、第47條第1 項、第51條第
5 款，判決如主文。
中    華    民    國    100     年    8  月    30     日
                  刑事第十七庭  法  官  劉惠娟
以上正本證明與原本無異。
如不服本判決應於收受送達後10日內向本院提出上訴書狀，並應
敘述具體理由；其未敘述上訴理由者，應於上訴期間屆滿後20日
內向本院補提理由書（均須按他造當事人之人數附繕本）「切勿
逕送上級法院」。
                                書記官  林世佳
中    華    民    國    100     年    8  月    30     日
附錄論罪科刑法條：
毒品危害防制條例第10條
施用第一級毒品者，處6 月以上5 年以下有期徒刑。
施用第二級毒品者，處3 年以下有期徒刑。
毒品危害防制條例第11條
持有第一級毒品者，處3年以下有期徒刑、拘役或新臺幣5萬元以
下罰金。
持有第二級毒品者，處2年以下有期徒刑、拘役或新臺幣3萬元以
下罰金。
持有專供製造或施用第一、二級毒品之器具者，處1 年以下有期
徒刑、拘役或新臺幣1 萬元以下罰金。
持有毒品達一定數量者，加重其刑至二分之一，其標準由行政院
定之。